【裁判字號】    91,重訴,689
【裁判日期】    920312
【裁判案由】    給付運費等
【裁判全文】
臺灣高雄地方法院民事判決  九十一年度重訴字第六八九號
    原      告    永大利交通企業有限公司
    法定代理人    乙○○
    訴訟代理人    黃宏綱  律師
                  呂富田  律師
    被      告    永翔國際物流股份有限公司
                              .
    兼法定代理人  甲○○○    .
    共      同
    訴訟代理人    姜宜君  律師
                  賴玉山  律師
右當事人間給付運費等事件，本院判決如左：
    主    文
被告應連帶給付原告新台幣陸佰玖拾捌萬貳仟玖佰柒拾伍元，及自民國九十一年七月
三日起至清償日止，按年息百分之五計算之利息。
訴訟費用由被告連帶負擔。
本判決於原告以新台幣貳佰參拾貳萬柒仟元供擔保後，得假執行；惟被告如於假執行
程序實施前，以新台幣陸佰玖拾捌萬貳仟玖佰柒拾伍元為原告預供擔保，得免為假執
行。
    事實及理由
一、原告起訴主張：被告永翔國際物流股份有限公司（下稱永翔公司）於民國（下同
    ）九十年三月十五日與原告簽立商品配送合約（下稱系爭合約），約定由原告提
    供營業用車輛及配送人員代被告永翔公司分貨配送其經營之商品，被告永翔公司
    則應依原告每月承運次數及價目表，按月結算一次，支付運費給原告，合約期間
    自九十年三月十五日起至九十一年三月十五日止，並由被告甲○○○擔任連帶保
    證人，詎被告永翔公司自九十年八月起竟積欠運費不付，並於同年十月十九日宣
    布結束營業，合計積欠原告九十年八、九月份運費共新台幣（下同）七百五十八
    萬二千九百七十五元，扣除原告承租被告永翔公司南部倉庫機器設備而應給付之
    租金六十萬元後，被告永翔公司尚應給付原告六百九十八萬二千九百七十五元，
    爰依系爭合約之約定，請求被告永翔公司給付前揭六百九十八萬二千九百七十五
    元及法定遲延利息，而被告甲○○○既為連帶保證人，則其就被告永翔公司積欠
    原告之前開費用自應與被告永翔公司負連帶給付之責。至被告甲○○○固辯稱其
    非系爭合約之連帶保證人，惟系爭商品配送合約書立契約書人欄中甲方即被告之
    公司印文，及其法定代理人即被告甲○○○之印文真正，既為被告所不爭執，而
    原告持有之合約書立契約書人欄中甲方連帶保證人「甲○○○」之印文又與前開
    系爭合約書立契約書人欄中甲方法定代理人「甲○○○」之印文完全相同，顯見
    被告甲○○○確為系爭合約之連帶保證人無訛。再觀系爭合約書所載，該合並非
    單純之運送契約，而係委任與運送之混合契約，是原告自得依據該契約向被告永
    翔公司請領為完成配送作業及分貨作業而代被告永翔公司於九十年八、九月間墊
    付之費用，退步言，若認被告辯稱該等費用須由訴外人順暢通運股份有限公司、
    樹標企業股份有限公司、盈宜企業有限公司（以下分別簡稱順暢公司、樹標公司
    、盈宜公司）始可出面向被告請求，亦因該三家公司已分別將其對於被告之運費
    、貨款債權讓與原告，並經原告對被告為此債權讓與之通知，故原告自亦得請求
    被告永翔公司給付此部分之費用等語。並聲明(一)被告應連帶給付原告六百九十八
    萬二千九百七十五元，及自起訴狀繕本送達被告之翌日起至清償日止，按年息百
    分之五計算之利息；(二)願供擔保，請准宣告假執行。
二、被告則辯稱：系爭合約書上立契約書人欄甲方加蓋之被告永翔公司法定代理人「
    甲○○○」印章，與甲方連帶保證人欄「甲○○○」所加蓋之印章雖屬同一，然
    因被告永翔公司大小章共有三份，系爭合約書上所加蓋之被告永翔公司大小章，
    乃放置於被告被翔公司龜山倉庫之大小章，而與總公司之印章不同，又該「甲○
    ○○」之印章僅係被告甲○○○用於表彰為被告永翔公司之法定代理人身分時，
    始有使用，並不用於其為自然人之法律行為，故系爭商品配送合約書上甲方連帶
    保證人欄所加蓋之「甲○○○」印章，顯非被告甲○○○本人親自蓋用，且不能
    證明該蓋用人曾獲被告甲○○○授權其代理以自然人之身分擔任系爭運送契約之
    連帶保證人；參以原告所持之系爭商品配送合約書上立契約書人欄上甲方連帶保
    證人固有「甲○○○」之印文，惟被告永翔公司所持之合約書立契約書人欄上甲
    方連帶保證人則為空白，益證被告甲○○○並非系爭合約之連帶保證人。又關於
    原告所請求之九十年八、九月份之運費部分，因原告所提有關運費之統一發票或
    未蓋用營業人之統一發票專用章，而難認其為真實，或因統一發票開立人並非原
    告公司且屬與本件請求之運費無關之貨款，是被告自得拒絕給付此筆費用；再因
    被告永翔公司業於九十年十月十九日與原告簽訂「運送契約轉讓協議書」，雙方
    就原告所請求之九十年九月份之運費已明文約定處理辦法，詎原告竟未經協商即
    逕行起訴，與法實有未合等語。並聲明(一)原告之訴及其假執行之聲請均駁回；(二)
    如受不利判決，願供擔保請准免為假執行之宣告。
三、原告主張其於九十年三月十五日與被告永翔公司簽立商品配送合約，約定由其提
    供營業用車輛及配送人員代被告永翔公司分貨配送其經營之商品，被告永翔公司
    則應依原告每月承運次數及價目表，按月結算一次，支付運費給原告，合約期間
    自九十年三月十五日起至九十一年三月十五日止等情，業據提出系爭商品配送合
    約書為證，並為被告所不爭執，自堪信為真實。至被告則執前揭情詞置辯，是茲
    應予審酌者，乃原告是否得據系爭合約請求被告永翔公司給付六百九十八萬二千
    九百七十五元之費用？如係肯定，被告甲○○○是否為連帶保證人而須負連帶給
    付之責？經查：
  (一)、原告是否得據系爭合約請求被告永翔公司給付六百九十八萬二千九百七十五元
      之費用？
    1.按「本契約之運費及付款方式悉依附表所示收取，承運商品之運費，每個月結
      算一次，：：：。」，系爭商品配送合約書第十條固有明文，惟依據該系爭合
      約書第一條約定配送標的為甲方（即被告永翔公司）所經銷之商品，委由乙方
      （即原告）代為分貨配送；而第三條有關配送工作則約定乙方之工作內容除卸
      （下）貨作業、裝（上）貨作業、繳回收貨人簽收單等工作外，尚包括分貨作
      業及配送作業；另系爭商品配送合約書第四條亦約定乙方應選任合格且具熱忱
      態度之配送人員擔任甲方之商品配送服務；再參以系爭合約書第十條約定之付
      款辦法，除載明承運商品之運費，由雙方每月結算一次外，尚明文記載乙方於
      次月三日前，將前一個月承運簽收及請款發票交甲方核對無誤後，甲方於當月
      十五日開立月結八十五天票期支票付款給乙方，並由甲方支付二十箱ＰＥ膜，
      開立月結三十天票期支票等語，顯見系爭合約應係被告永翔公司委任原告處理
      分貨配送事務之委任與運送之混合契約，而非僅單純之運送契約。又被告永翔
      公司依系爭商品配送合約書第四條之約定，既同意由原告選任合格且具熱忱態
      度之配送人員擔任被告永翔公司之商品配送服務工作，則原告選任訴外人順暢
      公司擔任被告永翔公司之商品配送工作，自可認訴外人順暢公司為原告擔任系
      爭運送事務已得委任人即被告永翔公司之同意；再原告為完成與被告永翔公司
      約定之分貨作業，而向訴外人樹標公司、盈宜公司購買ＰＥ膜，並墊付該等費
      用，自亦可認原告為購買ＰＥ膜而支出之費用，乃屬其處理委任事務所支出之
      必要費用。此外，復參以被告永翔公司自九十年二月起至同年七月止，於原告
      持訴外人順暢公司、樹標公司及盈宜公司所開立之統一發票向其請款，均無異
      議且予以給付乙節（此業據原告提出支票影本十一紙為證，並為被告所不爭執
      ），堪認被告辯稱原告所請求之九十年八、九月份之運費部分，因統一發票開
      立人並非原告公司且屬與本件請求之運費無關之貨款，是被告自得拒絕給付此
      筆費用等語，尚無足採。
    2.被告固又辯稱原告所提有關運費之統一發票或未蓋用營業人之統一發票專用章
      ，實難認其為真實等語，惟被告永翔公司尚積欠原告九十年八、九月份之運費
      及ＰＥ膜費用共計七百五十八萬二千九百七十五元之情，業據原告提出統一發
      票十四紙為證（見九十二年二月十七日民事補呈證物原本狀所附之統一發票原
      本），被告並就原告所提出之前開統一發票之真正表示不爭執（見本院九十一
      年十二月二十七日言詞辯論筆錄），雖被告嗣又改稱否認前開原告所提出之統
      一發票之真正（見本院九十二年二月十二日言詞辯論筆錄），惟其此舉實已有
      違「禁反言原則」，況原告主張前開十四紙統一發票，其於開立後已將其中收
      執聯交付被告永翔公司之情，為被告所不否認（見同上言詞辯論筆錄），而經
      本院限期命被告提出該收執聯原本以供核對，被告竟拒不提出（見本院九十二
      年二月十二日、同月二十六日言詞辯論筆錄），是本院自得依民事訴訟法第三
      百四十五條第一項之規定，審酌原告提出之統一發票原本而認定原告此部分有
      關被告永翔公司現尚積欠之九十年八、九月份運費及ＰＥ膜費用為前開十四紙
      統一發票合計之金額（即七百五十八萬二千九百七十五元）之主張為真實。又
      原告於起訴狀附之統一發票固有部分未蓋有原告公司印戳，而嗣於九十二年二
      月十七日民事補呈證物原本狀所附之統一發票原本則蓋有原告公司之印戳，惟
      觀諸原告於起訴狀所附之統一發票，其未蓋有印有印戳者，乃發票之「副聯」
      ，此係由開立發票之營業人自行留存者，而原告於九十二年二月十七日民事補
      呈證物原本狀所提出之統一發票，則為「存根聯」，係營業人申報稅賦之用，
      故前開副聯未經營業人即原告加蓋印戳，而存根聯原告則蓋用印戳，於法並無
      違誤且為我國營利實務所常見，故被告執此否認該統一發票為真，尚屬無據。
      再被告永翔公司既確實積欠原告九十年八、九月份之運費及ＰＥ膜費用共計七
      百五十八萬二千九百七十五元，有如上述，則扣除被告所主張之原告承租被告
      永翔公司南部倉庫機器設備應給付被告永翔公司租金六十萬元後，計被告永翔
      公司尚積欠原告六百九十八萬二千九百七十五元之費用，資可認定。
    3.被告雖又抗辯被告永翔公司業於九十年十月十九日與原告簽訂「運送契約轉讓
      協議書」，雙方就原告所請求之九十年八、九月份之運費已明文約定處理辦法
      ，故被告永翔公司積欠之運費，其清償期應屬尚未屆至，且原告於未經協商之
      情形下即遽行起訴，其請求實有未合等語。查被告所稱原告與被告永翔公司於
      九十年十月十九日就被告永翔公司與訴外人家福股份有限公司（下稱家福公司
      ）間貨品運送契約簽訂「運送契約轉讓協議書」合意由原告予以承擔，原告與
      被告永翔公司並於該協議書中約定被告永翔公司積欠原告之九十年九月份貨款
      ，由訴外人家福公司自原告九月份所得請求之貨款範圍內予以保留，待原告與
      被告永翔公司雙方另訂解決方式後再予處理之情，固有被告提出之前開運送契
      約轉讓協議書在卷可稽，並為原告所不否認，而堪信為真實，惟前開原告與被
      告永翔公司簽訂之「運送契約轉讓協議書」內所載之約定，均經家樂福公司（
      即訴外人家福公司）同意並用印於後始生效，該運送契約轉讓協議書第八條亦
      訂有明文，故前開「運送契約轉讓協議書」是否生效，自應視訴外人家福公司
      是否同意該契約內容並予以用印為其停止條件。茲前開「運送契約轉讓協議書
      」既因其中若干條款前後矛盾，致訴外人家福公司無法同意，乃未予以用印（
      此有訴外人家福公司九十一年九月十七日函存卷足參），則原告與被告永翔公
      司簽訂之前開運送契約轉讓協議自因條件未成就而不生效力，是原告自不受該
      協議之拘束，從而，被告執上開情詞置辯，自無可採。
    綜上，系爭商品配送合約既係被告永翔公司委任原告處理分貨配送事務之委任與
    運送之混合契約，而訴外人順暢公司為原告擔任系爭運送事務又可認已得委任人
    即被告永翔公司之同意，再原告為完成與被告永翔公司約定之分貨作業，而向訴
    外人樹標公司、盈宜公司購買ＰＥ膜，並墊付該等費用，亦可認屬原告處理委任
    事務所支出之必要費用，而核算被告永翔公司積欠原告九十年八、九月份之運費
    及ＰＥ膜費用，並扣除原告承租被告永翔公司南部倉庫機器設備應給付被告永翔
    公司租金六十萬元後，計被告永翔公司尚積欠原告六百九十八萬二千九百七十五
    元，則原告依系爭商品配送合約之約定，請求被告永翔公司給付六百九十八萬二
    千九百七十五元，及自起訴狀繕本送達被告永翔公司之翌日起算之法定遲延利息
    ，即有理由，應予准許。
  (二)、被告甲○○○是否為系爭商品配送合約之連帶保證人而須負連帶給付之責？
    1.按當事人主張有利於己之事實者，就其事實有舉證之責任。民事訴訟法第二百
      七十七條前段定有明文。被告甲○○○辯稱原告所持之系爭商品配送合約書立
      契約書人欄上甲方連帶保證人固有「甲○○○」之印文，惟被告永翔公司所持
      之合約書立契約書人欄上甲方連帶保證人則為空白等語，業據提出被告永翔公
      司持有系爭商品配送合約書為證，復為原告所不爭執，固堪信為真實。惟原告
      所持之系爭商品配送合約書係由原告先用印後，於九十年初寄至被告永翔公司
      龜山倉庫，再由訴外人仲崇熙將該商品配送合約書轉回被告永翔公司總公司用
      印，嗣被告永翔公司總公司將該合約書送回龜山倉庫欲寄回予原告時，訴外人
      仲崇熙曾見該合約書上被告永翔公司及連帶保證人即被告甲○○○部分均已用
      印之情，業據證人仲崇熙結證在卷（見本院九十一年九月四日、同年十一月六
      日言詞辯論筆錄）；又訴外人吳正風因業務需要故亦曾見過現為原告所持之系
      爭商品配送合約書，而當時合約書上連帶保證人之章好像都已蓋好了乙情，亦
      經證人吳正風證陳在卷（見本院九十一年九月四日言詞辯論筆錄）；再原告所
      持有之系爭商品配送合約書上被告永翔公司及甲○○○之章，即是被告永翔公
      司放在龜山倉庫之大小章（即公司章及負責人章），亦據證人李靜婷證述綦詳
      （見本院九十一年十一月六日言詞辯論筆錄）；另參酌訴外人即被告永翔公司
      副總經理王光瑞到庭證陳：我第一次看到系爭合約書時，是在總公司蓋完公司
      大小章後要送回高雄之前，公司大小章應有三副，一份放在龜山倉庫，一份在
      總公司，一份在南倉，系爭合約書上大小章不是我蓋的，依公司流程所有需用
      印之文件都必須送給董事長（指被告甲○○○），系爭配送合約書是否有送到
      總公司我不確定，但依公司流程該合約書應該會送回總公司等語（見同上言詞
      辯論筆錄），及被告並未舉證證明被告甲○○○之印章有遭人盜用之情，顯見
      系爭商品配送合約書上有關被告甲○○○之印文，應為真正，而原告所執之系
      爭商品配送合約書於原告先行用印後，經其寄送至被告永翔公司，係經被告永
      翔公司及甲○○○用印完畢，始寄回原告公司，亦可認定。又系爭商品配送合
      約書既經被告用印後始寄回原告公司，有如前述，則兩造就該契約約定事宜意
      思表示已趨一致，系爭合約（含運送契約及連帶保證契約）自已成立，不因被
      告永翔公司所持有之合約書甲方連帶保證人欄尚未加蓋被告甲○○○印章而有
      不同，是被告上開所辯，尚無足取。
    2.被告甲○○○雖又辯稱該蓋用於系爭商品配送合約書上之「甲○○○」印章，
      僅係被告甲○○○用於表彰為被告永翔公司之法定代理人身分時始有使用，並
      不用於其為自然人之法律行為，故系爭合約書上甲方連帶保證人欄所加蓋之「
      甲○○○」印章，顯非被告甲○○○本人親自蓋用，且不能證明該蓋用人曾獲
      被告甲○○○授權其代理以自然人之身分擔任系爭運送契約之連帶帶保證人等
      語。惟系爭商品配送合約書甲方連帶保證人欄上有關被告甲○○○之印章，是
      否僅限於被告甲○○○於表彰其為被告永翔公司之法定代理人身分時始有使用
      ，並未經被告甲○○○舉證以實其說，是自難僅憑其片面陳述，即遽為被告甲
      ○○○有利之認定，從而，被告甲○○○此部分所辯亦無可採。
    綜上，蓋印於系爭商品配送合約書立契約書人甲方連帶保證人欄上「甲○○○」
    之印文，既為真正，而系爭商品配送合約書又係原告用印後寄至被告永翔公司，
    並經被告用印後始又將之寄回原告公司，是可認兩造就該契約約定事宜意思表示
    業已合致，又被告甲○○○辯稱該印章僅限於其於表彰其為被告永翔公司之法定
    代理人身分時始有使用等語，復無足採，則被告甲○○○自為系爭商品配送合約
    之連帶保證人，而須就被告永翔公司積欠原告之上開款項負連帶給付之責。
四、被告永翔公司現尚積欠原告六百九十八萬二千九百七十五元之費用，未為清償，
    而被告甲○○○就該債務又應與被告永翔公司負連帶給付之責，既均如上述，則
    原告依系爭合約之約定，請求被告永翔公司及被告甲○○○連帶給付六百九十八
    萬二千九百七十五元，及自九十一年七月三日（即起訴狀繕本送達被告之翌日）
    起至清償日止，按年息百分之五計算之法定遲延利息，即有理由，應予准許。
五、本件判決之基礎已臻明確，兩造其餘主張陳述及所提之證據，核與判決之結果無
    影響，毋庸再予逐一審酌論述，附此敘明。
六、兩造分別陳明陳明願供擔保，請准宣告假執行或免為假執行之宣告，經核均無不
    合，爰分別酌定相當之擔保金額准許之。
七、結論：本件原告之訴為有理由，爰依民事訴訟法第八十五條第二項、第三百九十
    條第二項、第三百九十二條，判決如主文。
中      華      民      國    九十二    年      三      月     十二     日
                              臺灣高雄地方法院民事第五庭
~B法      官  徐美麗
右為正本係照原本作成。
如不服本判決，應於送達後廿日內，向本院提出上訴狀並表明上訴理由，如於本判決
宣示後送達前提起上訴者，應於判決送達後十日內補提上訴理由書（須附繕本）。
中      華      民      國    九十二    年      三      月     十二     日
~B法院書記官  楊明月


司法院資訊處製作；財團法人民間司法改革基金會備份。
